【裁判字號】    99,訴緝,46
【裁判日期】    991005
【裁判案由】    偽造文書等
【裁判全文】
臺灣彰化地方法院刑事判決              99年度訴緝字第46號
公  訴  人  臺灣彰化地方法院檢察署檢察官
被      告  己○○
上列被告因偽造文書等案件，經檢察官提起公訴（98年度偵字第
10310 號），本院判決如下：
    主  文
己○○共同竊盜，處有期徒刑參月，如易科罰金，以新臺幣壹仟
元折算壹日；又共同行使偽造私文書，足以生損害於他人，處有
期徒刑肆月，如易科罰金，以新臺幣壹仟元折算壹日，附表編號
一所示銀樓簽帳單上偽造之「丙○○」署名壹枚沒收；又共同行
使偽造私文書，足以生損害於他人，處有期徒刑肆月，如易科罰
金，以新臺幣壹仟元折算壹日，附表編號二所示銀樓簽帳單上偽
造之「丙○○」署名壹枚沒收；又共同行使偽造私文書，足以生
損害於他人，處有期徒刑肆月，如易科罰金，以新臺幣壹仟元折
算壹日，附表編號三所示銀樓簽帳單上偽造之「丙○○」署名貳
枚沒收；又共同行使偽造私文書，足以生損害於他人，處有期徒
刑肆月，如易科罰金，以新臺幣壹仟元折算壹日，附表編號四所
示銀樓簽帳單上偽造之「丙○○」署名壹枚沒收。應執行有期徒
刑壹年肆月，如易科罰金，以新臺幣壹仟元折算壹日，附表所示
銀樓簽帳單上偽造之「丙○○」署名伍枚均沒收。
    犯罪事實
一、己○○與顏文考（業經本院判決確定）於98年8 月28日上午
    9 時許，在彰化縣大城鄉○○路底海濱堤防道路旁，因見丙○○停放在該處之車牌號碼8570 -NF號自用小貨車未上鎖，
    竟共同基於意圖自己不法所有之犯意聯絡，由己○○在一旁
    把風，由顏文考徒手竊取丙○○放置在該自用小貨車內之長
    褲及長褲內之皮包內有丙○○之健保卡、機車駕照、國民身
    分證各1張、丙○○持用之中國信託商業銀行信用卡（卡號
    0000000000000000號）1張及現金新台幣（下同）200元等物
    ]，得手後，即搭乘己○○所駕駛之車牌號碼AG-9321 號、
    藍色自用小客車離開現場，並隨即將長褲丟棄在該海邊道路
    旁，又將丙○○之健保卡、機車駕照丟棄在上揭堤防處，而
    現金200元則用以買煙花用殆盡。顏文考竊得上揭信用卡後
    ，即向己○○稱要去買東西，顏文考隨後即與己○○共同基
    於偽造文書及詐欺之犯意聯絡，由己○○駕駛同上車輛搭載
    顏文考，持上開信用卡，於同日上午如附表所示時間、在附
    表所示之銀樓內，由顏文考向不知情之銀樓負責人或店員佯
    稱是持卡人本人，並於簽帳單上偽簽「丙○○」之署名，並
    將該簽帳單交付於該等店員以行使之，又提出丙○○之身分
    證，佯稱其為丙○○本人等詞，致使該等銀樓之負責人或店
    員陷於錯誤，並同意其簽帳消費，而詐得如附表所示金戒指
    5只後，足生損害於前開附表所示之特約商店、中國信託商
    業銀行及真正持卡人丙○○，顏文考詐得上揭商品後，2人
    即共同駕駛上揭車牌號碼AG-9321號自用小客車離去，並將
    丙○○之身分證丟棄在雲林縣麥寮鄉某路邊，且將刷卡購得
    之金戒指5個，以2萬餘元之價格賣與彰化縣二林鎮某不知情
    之金飾店。嗣因中國信託商業銀行通知丙○○有信用卡消費
    異常情形，經丙○○報警循線查獲。
二、案經丙○○訴由彰化縣警察局芳苑分局報告臺灣彰化地方法
    院檢察署檢察官偵查起訴。
    理  由
一、證據能力之審酌：
  (一)按「被告以外之人於審判外之言詞或書面陳述，除法律有規
    定者外，不得作為證據。」刑事訴訟法第159 條第1 項固定
    有明文。惟按「被告以外之人於審判外之陳述，雖不符前4
    條之規定，而經當事人於審判程式同意作為證據，法院審酌
    該言詞陳述或書面陳述作成時之情況，認為適當者，亦得為
    證據。當事人、代理人或辯護人於法院調查證據時，知有第
    159 條第1 項不得為證據之情形，而未於言詞辯論終結前聲
    明異議者，視為有前項之同意。」刑事訴訟法第159 條之5
    亦規定甚明。本件證人即告訴人丙○○、證人即被害人戊○○、丁○○、乙○○、甲○○於警詢中之供述，均屬被告以
    外之人於審判外之言詞陳述，惟被告於本院調查證據時，知
    有上情而未於言詞辯論終結前聲明異議，本院審酌該等陳述
    係執法機關依法定程式詢問而做成，並無何違法不當之處，
    亦無不足採信之情況，認以之做為證據，應屬適當，該等陳
    述應有證據能力。
  (二)證人即告訴人丙○○、證人即被害人戊○○、丁○○、乙○○、甲○○於偵訊中之證詞，亦屬被告以外之人於審判外之
    陳述，依刑事訴訟法第159 條第1 項之規定，本不得做為證
    據。惟按被告以外之人於偵查中向檢察官所為之陳述，除顯
    有不可信之情況者外，得為證據，刑事訴訟法第159 條之1
    第2 項定有明文。上開陳述均係在檢察官前所做成，並均有
    具結擔保其陳述之正確性，並無何顯不可信之情況，依前開
    法條意旨，自得做為證據。
  (三)監視器翻拍照片係以機械設備攝錄當時之狀況；信用卡簽單
    影本則屬書證，且均無違法取得或其他不得做為證據之事由
    ，均有證據能力。
  (四)本件所引其餘證據，公訴人、被告及辯護人均不爭執證據能
    力，亦無違法取得或其他不得做為證據之事由，均有證據能
    力，合先敘明。
二、訊據被告固坦認與顏文考共同前往海邊，之後又載顏文考前
    往數間銀樓刷卡購買金飾，最後又載顏文考至彰化縣二林鎮
    某不詳銀樓將購得之金飾賣出等情，然矢口否認有何竊盜、
    詐欺取財及行使偽造私文書之犯行，並辯稱：其不知顏文考
    偷竊告訴人丙○○之皮包，下午顏文考表示要返還先前積欠
    之款項，故其載顏文考前去購買金飾再變賣，顏文考自變賣
    所得款項中拿6000元給其，其以為顏文考是使用自己的信用
    卡消費云云。惟查：
  (一)被告與顏文考於98年8 月28日上午9 時許，搭乘被告所駕駛
    之車牌號碼AG-9321 號、藍色自用小客車一同前往彰化縣大
    城鄉○○路底海濱堤防道路，嗣後又搭乘上開自用小客車離
    開。之後顏文考即向被告稱要去買東西，被告駕駛上開自用
    小客車搭載顏文考，同日上午如附表所示時間、在附表所示
    之銀樓內，由顏文考刷卡購買如附表所示金戒指5 只，2 人
    即共同駕駛上揭自用小客車離去，且將刷卡購得之金戒指5
    個，以2 萬餘元之價格賣與彰化縣二林鎮某之金飾店等情，
    業據被告坦承不諱，核與證人顏文考、證人即告訴人丙○○
    、證人即被害人戊○○、丁○○、乙○○、甲○○於警詢及
    偵訊中證述相符（見警卷第1 頁至第23頁、偵卷第9 頁第13
    頁、第42頁至第46頁），並有信用卡簽單影本、監視器翻拍
    照片可證，此情已足認定。
  (二)被告雖辯稱：其當日與顏文考一同去撿拾漂流木，之後因顏
    文考欠其6000元，說要返還，其方載顏文考去買金飾，顏文
    考表示刷太多錢不會過，所以分好幾間店刷卡，其雖有在顏
    文考購買金飾時進入店內，但僅係催顏文考快一點買而已，
    並未看到顏文考刷卡時簽何人的名字，亦未看見顏文考提供
    何人之身分證與店家辨識，其之前也有信用卡，額度最高有
    8 萬，刷過最大筆的金額約1 萬元左右云云（見本院訴緝卷
    第41頁至第43頁）。惟依一般發卡銀行與持卡人間之約定，
    只需在信用額度內，一次刷卡購買高價物品亦無困難，反之
    縱然分多筆刷卡，若超過信用額度，仍無法成功購物，被告
    既自承曾使用過信用卡，亦曾刷過1 萬元左右之交易，對此
    當知之甚詳，為何相信顏文考所言而至數間銀樓消費，實屬
    可疑。且其既然數次與顏文考共同進入銀樓內，對顏文考係
    盜刷信用卡並提供他人身分證供核對等情，亦不應一無所知
    。又證人顏文考雖亦證稱係其自行竊取信用卡盜刷，被告不
    知情云云。然證人顏文考於偵訊中證稱：當日其與被告一同
    去撿拾漂流木，看到告訴人丙○○之車子沒有上鎖，其便偷
    竊如犯罪事實欄所示之信用卡等物，當時被告在旁撿拾木柴
    ，之後被告載其至如附表所示之銀樓刷卡購買金飾，購得之
    金飾賣給彰化縣二林鎮某金飾店，得款2 萬餘元，其均拿去
    買毒品，其都簽告訴人丙○○的名字，並有提示告訴人丙○○之身分證與店家，被告有進入店內看其在買甚麼東西，其
    向被告說要買東西送人，被告才載其去銀樓云云（見偵卷第
    42 頁 至第46頁）。就2 人為何共同前去銀樓購買金飾，變
    賣金飾所得如何使用，與被告所述大相逕庭，而證人顏文考
    若確實有意要還被告錢，並將變賣金飾所得款項交付與被告
    ，又何需於警詢、偵訊中隱瞞此事？參以證人即告訴人丙○○於偵訊中證稱：其在當天有發現一台藍色箱型小貨車停在
    其停車之處，有兩人下車徘徊，在該處逗留約十多分鐘等語
    （見偵卷第10頁），益徵證人顏文考所稱其竊盜時被告在他
    處檢漂流木云云，亦非可採，足見證人顏文考所述，無非迴
    護之詞，被告之辯解尚難採信。
  (三)綜上所述，本件事證明確，被告犯行堪以認定。
三、被告與顏文考共同盜刷信用卡，因而詐得金戒指等財物，並
    製造各該銀樓、中國信託銀行及持卡人丙○○之困擾，自足
    生損害於他人。是核被告所為，係犯刑法第320 條第1 項之
    竊盜罪、第216 條、第210 條之行使偽造私文書罪及第339
    條第1 項之詐欺取財罪。被告與顏文考就上揭竊盜、行使偽
    造文書及詐欺取財罪有犯意之聯絡及行為之分擔，為共同正
    犯。又被告等上揭盜刷信用卡部分，偽簽「丙○○」之署押
    ，為偽造私文書之階段行為，而其偽造私文書之低度行為，
    並為行使之高度行為所吸收，均不另論罪。又其上揭盜刷信
    用卡之行為，係以一行為而觸犯行使偽造私文書及詐欺取財
    2 罪名，為想像競合，應依刑法第55條規定，從一重之行使
    偽造私文書罪處斷。被告如附表編號三所示之犯行，於數分
    鐘內接續盜刷2 次，所侵害之法益相同，各次行為之獨立性
    極為薄弱，認為係接續犯而應論以一罪，較為合理，又起訴
    書附表編號三已記載被告盜刷取得金戒指2 只，然漏未記載
    11時24分許之盜刷時間，亦未敘及附表編號三所示2 次犯行
    為接續犯之關係，應由本院予以補充。被告所犯上揭竊盜及
    各該行使偽造私文書罪，犯意各別，行為互殊，應予分論併
    罰。爰審酌被告與顏文考共同竊取財物，漠視他人權益，又
    盜刷信用卡，不僅使被害人受有損失，更造成金融交易之紊
    亂，犯後否認犯行，及其犯罪之動機、目的、手段等一切情
    狀，量處如主文所示之刑，並定其應執行之刑。又被告行為
    後，刑法第41條業於98年12月30日修正公布，並於99年1 月
    1 日生效施行。其中刑法第41條第1 項為求用語統一，爰將
    原「受6 個月以下有期徒刑」修正為「受6 月以下有期徒刑
    」，核僅屬文字之修正，而無新舊法比較之問題；另修正前
    刑法第41條第8 項原規定：「第1 項至第3 項規定於數罪併
    罰，其應執行之刑未逾六個月者，亦適用之。」業經依司法
    院大法官釋字第662 號解釋意旨，修正為「第1 項至第4 項
    及第7 項之規定，於數罪併罰之數罪均得易科罰金或易服社
    會勞動，其應執行之刑逾6 月者，亦適用之。」，經比較新
    舊法結果，以新法較有利被告，自應適用修正後刑法第41條
    規定，就定其應執行刑部分，諭知易科罰金之折算標準。另
    被告及顏文考於附表所示時間地點盜刷信用卡5 次，每次僅
    在1 聯簽單上簽名1 次，業據承辦警員陳述明確，有電話洽
    辦公務紀錄單可參，故其偽簽之「丙○○」署名共為5 枚，
    雖未扣案，但無證據證明已滅失而不存在，應依刑法第219
    條之規定宣告沒收如主文所示。
據上論斷，應依刑事訴訟法第299 條第1 項前段，刑法第2 條第
1 項後段、第28條、第320 條第1 項、第216 條、第210 條、第
339 條第1 項、第55條、第51條第5 款、第41條第1 項前段、第
8 項、第219 條，刑法施行法第1 條之1 第1 項、第2 項前段，
判決如主文。
本案經檢察官賴志盛到庭執行職務。
中    華    民    國    99    年    10    月    5     日
                  刑事第五庭  審判長法  官  周淡怡
                                    法  官  蔡家瑜
                                    法  官  王奕勛
以上正本證明與原本無異。
如不服本判決應於收受判決後10日內向本院提出上訴書狀，並應
敘述具體理由；其未敘述上訴理由者，應於上訴期間屆滿後20日
內向本院補提理由書（均須按他造當事人之人數附繕本）「切勿
逕送上級法院」。
告訴人或被害人對於判決如有不服具備理由請求檢察官上訴者，
其上訴期間之計算係以檢察官收受判決正本之日期為準。
中    華    民    國    99    年    10    月    5     日
                                    書記官  戴國安
附錄本案論罪科刑法條全文：
中華民國刑法第320條
（普通竊盜罪、竊佔罪）
意圖為自己或第三人不法之所有，而竊取他人之動產者，為竊盜
罪，處5  年以下有期徒刑、拘役或 5 百元以下罰金。
意圖為自己或第三人不法之利益，而竊佔他人之不動產者，依前
項之規定處斷。
前二項之未遂犯罰之。
中華民國刑法第210條
（偽造變造私文書罪）
偽造、變造私文書，足以生損害於公眾或他人者，處 5 年以下
有期徒刑。
中華民國刑法第339條
（普通詐欺罪）
意圖為自己或第三人不法之所有，以詐術使人將本人或第三人之
物交付者，處 5 年以下有期徒刑、拘役或科或併科 1 千元以下
罰金。
以前項方法得財產上不法之利益或使第三人得之者，亦同。
前二項之未遂犯罰之。
附表：
┌──┬─────┬─────────┬────┬────┐
│編號│時間（98年│刷卡消費之商店/負 │刷卡購買│刷卡消費│
│    │8月28日上 │責人              │之物品  │之金額（│
│    │午）      │                  │        │新台幣）│
├──┼─────┼─────────┼────┼────┤
│ 一 │10時47分許│彰化縣二林鎮○○路│金戒指1 │7400元  │
│    │          │2段403號「金日盛銀│只      │        │
│    │          │樓」/戊○○       │        │        │
├──┼─────┼─────────┼────┼────┤
│ 二 │10時52分許│彰化縣二林鎮○○路│金戒指1 │4350元  │
│    │          │2段440號「金慶山銀│只      │        │
│    │          │樓」/丁○○       │        │        │
├──┼─────┼─────────┼────┼────┤
│ 三 │11時21分許│雲林縣麥寮鄉施厝村│金戒指2 │16899元 │
│    │及24分許  │234之5號「金錦興銀│只      │        │
│    │          │樓」/乙○○       │        │        │
├──┼─────┼─────────┼────┼────┤
│ 四 │11時40分許│雲林縣麥寮鄉○○路│金戒指1 │8955元  │
│    │          │93號「金和興銀樓」│只      │        │
│    │          │/甲○○           │        │        │
└──┴─────┴─────────┴────┴────┘

司法院資訊處製作；財團法人民間司法改革基金會備份。
